臺灣高等法院刑事裁定　
110年度聲字第1353號
聲  請  人  施吳鵲  

代  理  人  林帥孝律師
被      告  陳天賜  



上列聲請人因被告陳天賜殺人等案件（本院109年度上重訴字第5
0號），聲請發還扣押物，本院裁定如下：
    主  文
本院109年度上重訴字第50號扣押之現金新臺幣壹佰肆拾萬元，
應發還施吳鵲（即施政雄之繼承人）。
    理  由
一、聲請意旨略以：相對人即被告陳天賜（下稱被告）將被害人
    施政雄（下逕稱姓名）生前之放款新臺幣（下同）140萬元
    ，於施政雄死亡後收回並放置在保險箱內，被告於臺灣新北
    地方法院109年度重訴字第574號附帶民事訴訟中，表示沒有
    打算將這筆佔為己有，同意還給施政雄家屬云云，且140萬
    元無留存鈞院之必要，聲請人施吳鵲（下逕稱姓名）為施政
    雄之母、唯一繼承人，依刑事訴訟法第142條第1項前段規定
    ，爰聲請發還扣押之140萬元等語。
二、按可為證據或得沒收之物，得扣押之；扣押物若無留存之必
    要者，不待案件終結，應以法院之裁定或檢察官命令發還之
    ，刑事訴訟法第133條第1項、第142條第1項分別定有明文。
    而所謂扣押物無留存之必要者，係指非屬本案得沒收之物，
    或該扣押物作為證據之必要性不足，或無毀損、滅失之虞，
    或不能證明與行為人之犯罪行為有關者而言；有無繼續扣押
    之必要，應由審理法院依案件發展、事實調查，予以審酌。
    從而，扣押物若非得沒收之物，又無留作證據之必要者，即
    無留存之必要，受理訴訟繫屬之法院應依職權或依聲請裁定
    發還。
三、經查：
　㈠被告涉嫌殺人等案件，經臺灣臺北地方法院108年度重訴字第
    39號判決判處被告罪刑，檢察官、被告不服提起上訴，刻於
    本院109 年度上重訴字第50號案件審理中。又該140萬元，
    係為警在新北市○○區○○路000號9樓內保險箱內扣得，且該14
    0萬元為施政雄生前獨資經營地下錢莊【包括址設新北市○○
    區○○路00巷0號4樓（下稱泰山公司）、址設桃園市○○區○○○
    路0段00巷000號14樓（下稱桃園公司）】其中泰山公司之放
    款，被告於施政雄死亡後，由第三人即被告員工葉盛文（下
    逕稱姓名）打電話催帳客戶匯入其帳戶內，再提領出來交與
    被告放置在保險箱內等情，業經葉盛文供述明確（見本院卷
    第25至34頁），復有新北市政府警察局林口分局搜索扣押筆
    錄、扣押物品目錄表各1份（見本院卷第15至23頁）、臺灣
    新北地方法院扣押物品清1份（見本院卷第181至183頁）在
    卷可參，而被告另於臺灣新北地方法院109 年度重訴字第57
    4號侵權行為損害賠償事件民國109年11月2日言詞辯論時主
    張：該140萬元為施政雄之前放款出去的錢，我於施政雄往
    生後去收回放在保險箱內，這筆錢應為施政雄所有，我沒有
    打算把這筆錢占為己有，所以我同意將這筆錢還給施政雄家
    屬等語，有該筆錄1份（見本院卷第117至118頁）在卷可考
    ，再者，泰山公司為被告獨資經營，未曾申請公司、獨資商
    號登記等情，為被告所不否認，復有經濟部商業司商工登記
    公示資料查詢服務6份（見本院卷第133、153至159頁）在卷
    可稽，則被告既係代施政雄收取獨資經營之泰山公司帳款即
    該140萬元，非以自己所有之意思占有，該140萬元於收取後
    即屬施政雄之遺產，被告僅為保管人，並同意返還該140萬
    元與施政雄家屬。
  ㈡施政雄死亡後，法定繼承人為其母施吳鵲，有戶役政連結作
    業系統1份（見本院卷第163頁）、國稅局遺產稅繳清證明書
    1份（見本院卷第69至71頁）、臺灣新北地方法院109年度重
    訴字第574號民事判決1份（見本院卷第35至39頁）在卷可參
    。衡諸刑事訴訟法第142條第1項前段規定，扣押物若無留存
    之必要者，不待案件終結，應以法院之裁定或檢察官命令發
    還，所謂權利人之定義，參照同法第133條第3項規定，固指
    扣押物之所有人、持有人或保管人，然扣押物即該140萬元
    之所有人即施政雄已死亡，施吳鵲為其遺產之唯一法定繼承
    人，且保管人即被告已表示同意返還與施政雄家屬，綜上所
    述，本件被告涉嫌殺人等案件，雖尚未審結，惟扣案該施政
    雄所有之140萬元，既未經檢察官列為證明本案犯罪事實之
    證據，亦非違禁物或得沒收之物，且無留存作為證據之必要
    ，揆諸前揭規定，施吳鵲聲請發還，經核於法尚無不合，應
    予准許。
據上論結，應依刑事訴訟法第142 條第1 項前段、第220 條，裁
定如主文。
中　　華　　民　　國　　110 　年　　4 　　月　　26　　日
                  刑事第十二庭  審判長法  官  陳如玲
　　　　　　　　　　　　　　　　　    法  官  郭惠玲
　　　　　　　　　　　　　　　　　　  法  官  蔡如惠
以上正本證明與原本無異。
如不服本裁定，應於收受送達後五日內向本院提出抗告狀。
                                      書記官  黃郁珊
中　　華　　民　　國　　110 　年　　4 　　月　　27　　日